【裁判字號】    99,司財管,51
【裁判日期】    990413
【裁判案由】    指定遺產管理人
【裁判全文】
臺灣高雄地方法院民事裁定            99年度司財管字第51號
聲  請  人  彰化商業銀行股份有限公司
法定代理人  乙○○
非訟代理人  甲○○
上聲請人聲請對被繼承人丙○○指定遺產管理人事件，本院裁定
如下：
    主  文
選任吳艾黎律師為被繼承人丙○○（男，民國四十九年四月三日
生，身分證統一編號：Ｚ000000000號）之遺產管理人
。
程序費用新臺幣壹仟元由被繼承人丙○○之遺產負擔。
    理  由
一、按「繼承開始時，繼承人之有無不明者，由親屬會議於1 個
    月內選定遺產管理人，並將繼承開始及選定遺產管理人之事
    由，向法院報明。」、「無親屬會議或親屬會議未於前條所
    定期限內選定遺產管理人者，利害關係人或檢察官，得聲請
    法院選任遺產管理人，並由法院依前項規定為公示催告。」
    、又「先順序繼承人均拋棄其繼承權時，由次順序之繼承人
    繼承，其次順序之繼承人有無不明或第四順序之繼承人均拋
    棄其繼承權者，準用關於無人承認繼承之規定。」，民法第
    1177條、第1178條第2 項、第1176條第6 項分別定有明文。
二、聲請意旨略以：被繼承人丙○○於民國98年9 月23日死亡，
    因法定繼承人均已聲明拋棄繼承在案，並經本院98年度司繼
    字第3358號、98年度司繼字第3696號准予備查在案。又被繼
    承人所有之不動產正於本院民事執行處以98年度司執字第38
    074 號執行中，而被繼承人丙○○是否有其他繼承人不明，
    其親屬會議亦未於1 個月內選任遺產管理人，致聲請人對被
    繼承人丙○○之債權無法獲得清償，爰狀請本院選任吳艾黎
    律師為本件遺產管理人等語。
三、經查：（一）聲請人主張之前揭事實，業據其提出繼承系統
    表、戶籍謄本、本院99年3 月2 日雄院高98司繼司雄字第36
    96號函、本院民事執行處99年1 月28日雄院高98司執維字第
    38074 號函等件為證，並經本院依職權調取本院98年度司繼
    字第3358號、98年度司繼字第3696號拋棄繼承權卷宗核閱無
    訛，堪信為真實。（二）聲請人既對被繼承人丙○○有債權
    存在，為其債權人，自應屬利害關係人無訛。又被繼承人丙
    ○○之繼承人均已依法拋棄繼承，復查無其他合法繼承人存
    在，揆諸前揭規定，被繼承人丙○○之遺產自應準用關於無
    人承認繼承之規定，參以其親屬會議並未於死亡發生之日起
    1 個月內為其選定遺產管理人並呈報本院，是聲請人以利害
    關係人之地位，向本院聲請選任被繼承人丙○○之遺產管理
    人，自屬有據。（三）本院審酌：被繼承人丙○○前揭現存
    之合法繼承人既均已依法拋棄繼承，本無義務就其遺產再為
    管理，且由渠等既已行使法律所賦予之拋棄繼承權，可知顯
    已不願再與被繼承人丙○○之遺產有何糾葛；況擔任遺產管
    理人，主要係彙整被繼承人之財產，踐行被繼承人債權、債
    務之確認，將債權、債務作適法合理之分配，並於有繼承人
    承認繼承時或遺產分配後尚有剩餘時，將遺產移交繼承人或
    國庫，且須熟悉相關法律程式及具備耐心及熱心進行遺產處
    分之相關程式，實非一般民眾可勝任，經本院詢問吳艾黎律
    師是否願意擔任本件遺產管理人，吳艾黎律師願意以其專業
    知識管理及處理被繼承人丙○○後續之遺產問題，並有電話
    紀錄1 紙附卷可憑，爰選任吳艾黎律師為本件被繼承人丙○
    ○之遺產管理人。另因本件被繼承人丙○○之全部繼承人均
    拋棄繼承，而「準用」無人承認繼承之規定，與繼承人有無
    不明之情形尚屬有間，是民法第1178條第1 項關於承認繼承
    之公示催告，即無準用之餘，附此敘明。
四、依非訟事件法第157 條、第24條第1 項，裁定如主文。
五、如對本裁定抗告，須於裁定送達後10日之不變期間內，向本
    院提出抗告狀，並繳納抗告費新臺幣1,000 元。
中    華    民    國    99    年     4    月    13    日
                  家事法庭  司法事務官

司法院資訊處製作；財團法人民間司法改革基金會備份。
